【裁判字號】    97,簡上,130
【裁判日期】    971231
【裁判案由】    過失傷害
【裁判全文】
臺灣新竹地方法院刑事判決             97年度簡上字第130號
上  訴  人
即  被  告  乙○○
上列上訴人即被告因過失傷害案件，不服本院竹北簡易庭97年度
竹北交簡字第112號，中華民國97年3月31日第一審簡易判決（聲
請簡易判決處刑案號：96年度偵字第7200號），提起上訴，本院
管轄第二審之合議庭判決如下：
    主  文
上訴駁回。
乙○○緩刑貳年。
    事  實
一、乙○○於民國91年10月27日遭監理機關吊銷其自小客車駕駛
    執照，迄今仍屬無照駕駛狀態。嗣乙○○於96年6月24日上
    午11時30分許，無照駕駛車牌號碼0029-PJ號自小客車，沿
    新竹縣竹北市縣○○路由北往南方向行駛至該路段上家樂福
    賣場停車場入口附近時，本應注意車前狀況及兩車併行之間
    隔，並隨時採取必要之安全措施，而依當時天候晴、日間自
    然光線、路面乾燥、無缺陷、無障礙物、視距良好等情形，
    並無不能注意之情事，適甲○○騎乘車牌號碼VME-25 8號輕
    機車，沿該路段同方向行駛於乙○○所駕駛之上開自小客車
    右前方，乙○○欲往前超越甲○○所騎乘之機車，甲○○因
    閃避路邊暫停等候進入家樂福賣場停車場之潘秋玲所駕駛車
    牌號碼6485-HK號自小客車，而車身向左偏斜，乙○○竟疏
    未注意兩車併行之間隔，並採取必要之安全措施，其所駕駛
    之上開自小客車右後視鏡擦撞甲○○所騎乘之前揭輕機車左
    側把手，致甲○○失控擦撞前方暫停之潘秋玲所駕駛之自小
    客車左後方保險桿而人車倒地（潘秋玲過失傷害部分，經檢
    察官為不起訴處分確定），並受有頭部外傷合併顱內出血、
    胸肺部挫傷併左側氣血胸併左側多處肋骨骨折、左側鎖骨骨
    折、肢體多處挫傷及擦傷、左眼挫傷等傷害。
二、案經甲○○訴由新竹縣政府警察局竹北分局報請臺灣新竹地
    方法院檢察署檢察官偵查後聲請簡易判決處刑。
    理  由
壹、程序部分：
一、按被告以外之人於審判外之言詞或書面陳述，除法律另有規
    定者外，不得作為證據，刑事訴訟法第159條第1項固有明文
    規定。又被告以外之人於審判外之陳述，雖不符刑事訴訟法
    第159條之1至之4之規定，惟經當事人於審判程序同意作為
    證據，法院審酌該言詞陳述或書面陳述作成時之情況，認為
    適當者，亦得為證據，復為同法第159條之5第1項所明定。
    本案證人甲○○、潘秋玲於警詢或偵查中之陳述，業經被告
    同意援引作為證據，本院審酌後亦認為適當，故其於審判外
    之陳述，自得作為本案之證據。另本案認定事實所引用之文
    書證據，並無證據證明係公務員違背法定程序所取得，亦無
    刑事訴訟法第159條之4之顯有不可信之情況與不得作為證據
    之情形，自應認有證據能力，此合先敘明。
貳、實體部分：
一、上開事實，業經被告乙○○於警、偵訊及本院行準備程序、
    審理時均坦白承認（見偵查卷第4、5、25頁，本院卷第28、
    37、41頁），核與告訴人甲○○於警詢、偵查中指訴遭被告
    所駕駛之自小客車撞擊之情節大致相符（見偵查卷第8、9、
    24、25頁），並經證人潘秋玲於警、偵訊時證述綦詳（見偵
    查卷第6、7、25、26頁），復有道路交通事故現場圖、道路
    交通事故調查報告表（一）、（二）、東元綜合醫院乙種診
    斷證明書各1份及現場照片10幀等附卷可稽（見偵查卷第10
    至18頁）。按汽車行駛時，駕駛人應注意車前狀況及兩車併
    行之間隔，並隨時採取必要之安全措施，道路交通安全規則
    第94條第3項定有明文。查被告明知且本應遵守上述道路交
    通安全規則之規定，且依案發時為日間自然光線、天候晴、
    路面乾燥、無缺陷亦無障礙物，視距良好，並無不能注意之
    情事，有前述道路交通事故調查報告表（一）存卷可查（見
    偵查卷第11頁），竟仍於前開時、地未注意車前狀況及兩車
    併行之間隔，並採取必要之安全措施，致擦撞告訴人所騎乘
    之機車，而造成告訴人前述之傷害，被告對於本件車禍之發
    生顯有過失，至屬明確。此外，經送鑑定結果，亦認為：被
    告無照駕駛自小客車超車時未注意車前狀況擦撞右側車輛為
    肇事原因，有臺灣省竹苗區車輛行車事故鑑定委員會97 年2
    月25日竹苗鑑970055字第0975300607號函暨其所檢附之鑑定
    意見書1份可參（見偵查卷第29至32頁）。再者，本件告訴
    人所受傷害確因被告之過失行為所致，是被告之過失行為與
    告訴人之傷害結果間，有相當因果關係，堪可認定。從而，
    本案事證明確，被告過失傷害犯行，堪以認定，應予依法論
    科。
二、核被告乙○○所為，係犯刑法第284條第1項前段之過失傷害
    罪。又被告之自小客車駕駛執照經吊銷仍屬無照狀態一節，
    除據其自承在卷（見本院卷第41頁），並有證號查詢汽車駕
    駛人資料1紙在卷為憑（見本院卷第35頁），其無駕駛執照
    駕車，因而致人受傷，應依道路交通管理處罰條例第86條第
    1項之規定加重其刑。另被告於警方到場處理時，因對於事
    故之發生有所疑義而未主動表明係肇事者，有新竹縣警察局
    道路交通事故肇事人自首情形紀錄表在卷可佐（見本院卷第
    34頁），核與自首要件不合，附此敘明。原審認被告犯行事
    證明確，適用道路交通管理處罰條例第86條第1項，刑法第2
    84條第1項前段、第41條第1項前段、刑法施行法第1條之1，
    判處被告有期徒刑6月，如易科罰金以新臺幣1000元折算1日
    予以論罪科刑，認事用法並無違誤，所量刑度亦稱妥適。被
    告上訴意旨認：已與告訴人達成和解，請求從輕量刑云云，
    惟查：按量刑之輕重，係事實審法院得依職權自由裁量之事
    項，茍已斟酌刑法第57條各款所列情狀而未逾越法定刑度，
    則不得遽指為違法；又刑罰之量定屬法院自由裁量之職權行
    使，但仍應審酌刑法第57條所列各款事由及一切情狀，為酌
    量輕重之標準，並非漫無限制，在同一犯罪事實與情節，如
    別無其他加重或減輕之原因，下級法院量定之刑，亦無過重
    或失輕之不當情形，則上級法院對於下級法院之職權行使，
    原則上應予尊重（最高法院72年臺上字第6696號判例、85年
    度臺上字第2446號判決意旨參照）。由上可知法律固賦予法
    官自由裁量權，但此項裁量權之行使，並非得以任意或自由
    為之，仍應受一般法律原則之拘束，必須符合法律授權之目
    的，並受法律秩序之理念、法律感情及慣例所規範，法官量
    刑權雖係受法律拘束之裁量原則，但其內涵仍將因各法官之
    理念、價值觀、法學教育背景之不同而異，是以自由裁量之
    界限仍難有客觀之解答，端賴法官於個案審判時，依個案事
    由加以審酌，若無裁量濫用情事，難謂有不當之處。被告固
    認原審判決量刑過重，惟被告無照駕駛自小客車肇事，依法
    本應加重其刑，於原審迄未與告訴人達成和解，原審審酌上
    情及被告之犯罪情節等量處有期徒刑6月，並諭知易科罰金
    之折算標準，難認有何失衡之處，被告以已與告訴人達成和
    解為由請求從輕量刑，經核為無理由，應予駁回。
三、末查被告前於82年間，因違反麻醉藥品管理條例案件，經本
    院分別以82年度易字第266號刑事判決判處有期徒刑3月、82
    年度易字第1373號刑事判決判處有期徒刑4月確定，嗣後並
    經本院以82年度聲字第538號裁定應執行有期徒刑6月確定，
    於82年9月6日易科罰金執行完畢後，5年以內未曾因故意犯
    罪受有期徒刑以上刑之宣告等情，此有臺灣新竹地方法院檢
    察署刑案資料查註紀錄表及臺灣高等法院被告前案紀錄表在
    卷可參，素行尚稱良好，其因一時失慮致罹刑典，犯後坦承
    犯行，態度良好，有正當工作，為清潔隊員，月薪新臺幣3
    萬餘元，且已與告訴人達成和解，有本院97年度附民字第14
    號和解筆錄、聲請撤回告訴狀各1份存卷可查（見本院卷第1
    9、21頁），告訴人並表示：已對被告撤回告訴，對於是否
    判被告緩刑沒有意見等語，亦有本院公務電話紀錄表1紙為
    據（見本院卷第25之1頁），其經此偵審程序之教訓後，應
    能知所警惕，而無再犯之虞，本院因認對其所宣告之刑以暫
    不執行為當，爰併予宣告緩刑2年，促其戒慎，以啟自新。
據上論斷，應依刑事訴訟法第455條之1第1項、第3項、第368條
，刑法第74條第1項第2款，判決如主文。
本案經檢察官郭進昌到庭執行職務。
中    華    民    國    97    年    12    月    31    日
                  交通法庭審判長法  官  黃惠玲
                                法  官  林佑珊
                                法  官  蔡欣怡
不得上訴。
以上正本證明與原本無異。
中    華    民    國    97    年    12    月    31    日
                                書記官  劉怡芳
附錄本案論罪科刑法條全文：
刑法第284 條第1 項
因過失傷害人者，處6 月以下有期徒刑、拘役或500 元以下罰金
。致重傷者，處1 年以下有期徒刑、拘役或500 元以下罰金。


司法院資訊處製作；財團法人民間司法改革基金會備份。
